臺灣新北地方法院刑事判決
                                    110年度易字第247號
                                    110年度金訴字第502號
公  訴  人  臺灣新北地方檢察署檢察官
被      告  李志祥


選任辯護人  吳秉祐律師（法扶）          
被      告  張洋瑞


上列被告等因違反洗錢防制法等案件，經檢察官提起公訴（臺灣
新北地方檢察署109年度偵字第16145號、109年度偵字第32526號
、109年度偵字第36288號）、移送併辦（臺灣新北地方檢察署10
9年度偵字第38839號、110年度偵字第4577號、第5489號、第586
4號、臺灣高雄地方檢察署110年度偵字第2357號、臺灣桃園地方
檢察署110年度偵字第9372號）及追加起訴（臺灣新北地方檢察
署110年度偵字第22481號），本院判決如下：
    主  文
一、甲○○幫助犯洗錢罪，累犯，處有期徒刑4月，併科罰金新臺
    幣5,000元，罰金如易服勞役，以新臺幣1,000元折算1日；
    又幫助犯洗錢罪，累犯，處有期徒刑3月，併科罰金新臺幣5
    ,000元，罰金如易服勞役，以新臺幣1,000元折算1日。應執
    行有期徒刑6月，併科罰金新臺幣8,000元，罰金如易服勞役
    ，以新臺幣1,000元折算1日。未扣案之犯罪所得新臺幣7,00
    0元沒收，於全部或一部不能沒收或不宜執行沒收時，追徵
    其價額。
二、張洋瑞幫助犯洗錢罪，累犯，處有期徒刑4月，併科罰金新
    臺幣5,000元，罰金如易服勞役，以新臺幣1,000元折算1日
    。
    事  實
一、甲○○知道任何人均可申辦金融機構帳戶使用，不需向他人購
    買，且金融機構帳戶也不是可以被販賣的物品，如果有不熟
    悉之人要購買金融機構帳戶，就可能是要為了要從事犯罪而
    有隱蔽自己身分之必要，才不敢使用自己的帳戶，因此任意
    將金融機構帳戶賣給不熟悉之人，可能會幫助該人遂行詐欺
    犯罪，並且使他人可以利用人頭帳戶隱匿犯罪所得的去向，
    竟然仍為了賺錢，縱使幫助他人犯詐欺取財罪及洗錢罪也無
    所謂，而基於幫助詐欺取財及洗錢之不確定故意，於民國10
    8年12月間某日，在新北市板橋區文化路某處便利商店，將
    其所申辦之土地銀行帳號000000000000號帳戶（下稱土銀帳
    戶）之金融卡、密碼及存摺，以新臺幣（下同）3,000元之
    代價，販賣給真實姓名、年籍不詳，自稱「阿志」之人使用，
    「阿志」所屬之詐騙集團取得上開帳戶後，其成員即共同意
    圖為自己不法之所有，基於詐欺取財及洗錢之犯意聯絡，於如
    附表編號1至7所示詐騙時間，以如附表編號1至7所示詐騙方
    法，詐騙如附表編號1至7所示之人，致這些人陷於錯誤，於
    如附表編號1至7所示匯款時間，將如附表編號1至7所示金額
    款項轉入土銀帳戶內，旋遭詐騙集團車手提領一空，因而隱
    匿這些詐欺犯罪所得的去向。
二、甲○○知道自己先前交出的土銀帳戶已經因為涉及詐欺而變成
    警示帳戶，已經清楚知道交出帳戶的風險，竟仍為了賺錢，
    於109年3月26日某時，在新北市三重區菜寮捷運站附近，基
    於幫助詐欺取財及洗錢之直接故意，將其父李其展借予其使
    用的國泰世華銀行帳號000000000000號帳戶（下稱國泰世華
    帳戶）之金融卡、密碼及存摺，以4,000元之代價，販賣給
    真實姓名、年籍不詳，社群軟體暱稱「郭榮紹」之人（下稱「
    郭榮紹」）使用，「郭榮紹」所屬之詐騙集團取得上開帳戶
    後，其成員即共同意圖為自己不法之所有，基於詐欺取財及
    洗錢之犯意聯絡，於如附表編號10所示詐騙時間，以如附表
    編號10所示詐騙方法，詐騙如附表編號10所示之人使其陷於
    錯誤，於如附表編號10所示匯款時間，將如附表編號10所示
    金額款項轉入國泰世華帳戶內。然國泰世華帳戶之提款卡於
    109年3月26日遭甲○○掛失，「郭榮紹」即要求甲○○必須協助
    匯出款項，否則將對其不利，以此脅迫之方式要求甲○○聽命
    ，甲○○因罹有思覺失調症，分析並解決問題的能力較常人低
    落，在遭受脅迫之情形下，無從期待其能違抗「郭榮紹」之
    命，故甲○○於110年3月31日20時6分許、同年4月1日0時10分
    許，以電子轉帳方式，將款項轉至「郭榮紹」所指定之帳戶
    ，以此方式掩飾及隱匿犯罪所得。
三、張洋瑞知道任何人均可申辦金融機構帳戶使用，不需向他人
    借用，如果有不熟悉之人要借用金融機構帳戶，就可能是要
    為了要從事犯罪而有隱蔽自己身分之必要，才不敢使用自己
    的帳戶，因此任意將金融機構帳戶交給不熟悉之人使用，可
    能會幫助該人遂行詐欺犯罪，並且使他人可以利用人頭帳戶
    隱匿犯罪所得的去向，但張洋瑞僅因綽號「阿彥」之人的要
    求，縱使「阿彥」是要從事詐欺及洗錢犯罪也無所謂，而基
    於幫助詐欺取財及洗錢之不確定故意，於107年12月某日在
    新北市樹林區某處，將其所申辦之兆豐銀行帳號0000000000
    號帳戶（下稱兆豐帳戶）的提款卡、密碼及存摺、印章交付
    給綽號「阿彥」之丙○○（現經檢察官通緝中），嗣丙○○所屬
    之詐騙集團取得上開帳戶後，其成員即共同意圖為自己不法
    之所有，基於詐欺取財之犯意聯絡，於如附表編號3、8、9所
    示詐騙時間，以如附表編號3、8、9所示詐騙方法，詐騙如
    附表編號3、8、9所示之人，致其均陷於錯誤，於如附表編
    號3、8、9所示轉帳時間，將如附表編號3、8、9所示金額款
    項轉入兆豐帳戶內，旋遭詐騙集團車手提領一空，因而隱匿
    這些詐欺犯罪所得的去向。
    理  由
壹、證據能力部分：
    按被告以外之人於審判外之陳述，雖不符刑事訴訟法第159
    條之1至第159條之4之規定，而經當事人於審判程序同意作
    為證據，法院審酌該言詞陳述或書面陳述作成時之情況，認
    為適當者，亦得為證據。當事人、代理人或辯護人於法院調
    查證據時，知有刑事訴訟法第159條第1項不得為證據之情形
    ，而未於言詞辯論終結前聲明異議者，視為有前項之同意，
    刑事訴訟法第159條之5定有明文。查本判決所引用被告以外
    之人於審判外作成之相關供述證據，雖屬傳聞證據，惟公訴
    人、被告張洋瑞、甲○○及其辯護人於本院準備程序、審判期
    日均未對證據能力有所爭執，亦未於言詞辯論終結前聲明異
    議，本院審酌上開證據資料製作時之情況，尚無違法不當及
    證明力明顯過低之瑕疵，亦認為以之作為證據應屬適當，故
    認前揭證據資料均有證據能力。又本判決其餘所引用之非供
    述證據，查無違反法定程序取得之情形，亦均認具證據能力
    。
貳、實體理由：
一、被告甲○○對於上開犯罪事實均已坦白承認，並有下列證據可
    以佐證，足以認定被告甲○○的自白與事實相符，可以採信。
    被告甲○○確實有事實欄一、二所指犯行，事證明確，應該依
    法論罪處罰：
　㈠證人即告訴人呂智聖、被害人鄭秉承、告訴人潘益偉、告訴
    人黃國洲、告訴人蕭睿辰、告訴人羅治鑫、告訴人曾昱維、
    告訴人乙○○在警詢中的指述、證人李其展在偵查中的供述。
　㈡臺灣土地銀行股份有限公司109年2月15日總業存字第1090010
    839號函暨所附被告甲○○土銀帳戶之帳戶基本資料、108年12
    月10日至108年12月30日客戶歷史交易明細（戊○○109年度偵
    字第16145號卷第19至23頁）、臺灣土地銀行股份有限公司1
    09年2月25日總業存字第1090014261號函暨所附被告甲○○土
    銀帳戶之帳戶基本資料、108年10月1日至108年12月31日客
    戶歷史交易明細（桃檢109年度偵字第26293號卷第81至87頁
    ）、國泰世華商業銀行存匯作業管理部109年5月11日國世存
    匯作業字第1090062668號函暨所附證人李其展國泰世華帳戶
    基本資料及109年3月1日至109年5月8日帳戶交易明細查詢（
    戊○○109年度偵字第27574號卷第193至200頁）、國泰世華商
    業銀行存匯作業管理部110年2月18日國世存匯作業字第1100
    020165號函（士檢110年度偵緝字第120號卷第101頁）、告
    訴人呂智聖提出之通訊軟體LINE對話紀錄（花市府警卷第32
    7至335頁）、告訴人鄭秉承提出之通訊軟體LINE對話紀錄、
    存摺內頁交易明細（桃檢109年度偵字第26293號卷第143至1
    55頁）、告訴人潘益偉提出之嘉盛金控網頁及匯款明細（戊○○109年度偵字第32526號卷第163至178頁）、告訴人黃國洲
    提出之匯款交易明細及通訊軟體LINE對話紀錄（雄檢109年
    度偵字第11032號卷第37至44頁）、告訴人蕭睿辰提出之通
    訊軟體LINE對話紀錄（戊○○109年度偵字第16145號卷第53至
    58頁）、告訴人羅治鑫提出之臺灣銀行、台新銀行存摺封面
    及內頁交易明細（桃檢109年度偵字第26295號卷第119至130
    頁）、告訴人曾昱維提出之通訊軟體LINE對話紀錄（桃檢10
    9年度偵字第26296號卷第165至179頁）、告訴人乙○○提出之
    玉山銀行自動櫃員機交易明細表、匯款申請書、第一銀行存
    摺內頁交易明細影本、通訊軟體LINE對話紀錄（戊○○109年
    度偵字第27574號卷第119至147頁）。
二、被告張洋瑞固然承認有在上開時間、地點，將其申辦之兆豐
    銀行帳戶之存摺、提款卡及密碼交給「阿彥」，但否認有幫
    助詐欺及幫助洗錢的犯行，辯稱：「阿彥」跟我說有一個網
    路賭博的工作，要我提供帳戶將賭金匯到帳戶內，我聽完後
    就將兆豐帳戶的存摺、提款卡及密碼當面交給他了，「阿彥
    」是別人介紹的，我在107年11月、12月間認識，但到了108
    年1月多就完全聯繫不上了，我都是用通訊軟體LINE跟「阿
    彥」聯繫，但在我108年3月對「阿彥」提告後，就刪除了與
    「阿彥」的對話，我找不到「阿彥」要回存摺、提款卡，然
    後因為我工作繁忙，加上沒有交通工具，就沒有去兆豐銀行
    辦理遺失登記，我不知道「阿彥」的本名，但我可以提供「
    阿彥」前女友的電話以及「阿彥」的照片給警方等語（戊○○
    109年度偵字第32526號卷第13至14頁）。然而本院調查後認
    為：
　㈠被告張洋瑞於上開時間、地點，將其申辦之兆豐銀行帳戶之
    存摺、提款卡及密碼交給「阿彥」之事實，為被告張洋瑞所
    坦白承認，而附表編號3、8、9所示之告訴人因受詐騙集團
    所騙，而將附表編號3、8、9所示之款項匯入被告張洋瑞兆
    豐帳戶，隨即遭人以提款卡提領一空等事實，也有告訴人潘
    益偉、賴威誠、王鈞毅在警詢中的指述、兆豐國際商業銀行
    股份有限公司109年3月27日兆銀總集中字第1090015487號函
    暨所附被告張洋瑞兆豐帳戶客戶基本資料表、108年12月20
    日至109年1月15日客戶存款往來交易明細表（戊○○109年度
    偵字第32526號卷第99至104頁）、告訴人潘益偉提出之嘉盛
    金控網頁及匯款明細（戊○○109年度偵字第32526號卷第163
    至178頁）、告訴人賴威誠提出之兆豐國際商業銀行新臺幣
    存摺類存款存款憑條副本聯、兆豐國際商業銀行存摺封面及
    交易明細、通訊軟體LINE對話紀錄（南市府警卷第81、85、
    87至91頁）、告訴人王鈞毅提出之桃園市政府警察局八德分
    局八德派出所受理詐騙帳戶通報警示簡便格式表、金融機構
    聯防機制通報單、通訊軟體LINE對話紀錄、電子交易紀錄截
    圖（桃檢109年度偵字第14338號卷第145至168頁）可以證明
    ，足以認定被告張洋瑞交給「阿彥」的兆豐帳戶，已經成為
    詐欺集團詐騙被害人收取贓款的人頭帳戶。
　㈡被告張洋瑞雖辯稱因為「阿彥」說要用來當作賭博網站的帳
    戶使用，所以將兆豐帳戶交給「阿彥」，沒有收取任何報酬
    或代價等語，但是考量被告張洋瑞自承是在107年11月、12
    月左右時認識「阿彥」，當時只知道他叫「阿彥」，不知其
    真實姓名。可見在被告張洋瑞於107年12月間將兆豐帳戶交
    給「阿彥」的時候，「阿彥」對於被告張洋瑞來說根本就是
    一個剛認識、什麼底細都不知道的陌生人，更遑論有什麼深
    厚的交情。而在臺灣線上賭博仍然是件違法的事，被抓到是
    要判刑的，依照一般常理，一個剛認識沒多久、沒有特殊交
    情，連姓名都不知道的「朋友」說要經營賭博網站，所以要
    向自己借用金融帳戶，而且不會給予任何報酬與對價，這樣
    的要求天底下大概沒有任何人會答應，因此被告張洋瑞上開
    說詞實在與常情不符，無法採信。
　㈢被告張洋瑞又說他在108年1月與「阿彥」失去聯繫，也要不
    回自己的兆豐帳戶，但因為工作太忙，也沒有交通工具，所
    以一直沒有去辦理掛失等語。不過要掛失自己的帳戶或金融
    卡，其實只要一通電話就可以辦理，沒有交通工具根本不是
    藉口。就算被告張洋瑞想要臨櫃辦理，從108年1月開始一直
    到本案告訴人遭詐騙的109年1月間，足足有1年的時間，被
    告張洋瑞不太可能1年內都找不出時間去銀行辦理掛失手續
    ，這樣的理由與說詞顯然與一般人民的生活經驗相違背，同
    樣也不能採信。
　㈣不過可以確定的是，被告張洋瑞確實把兆豐帳戶交給「阿彥
    」使用，雖然因為被告張洋瑞否認犯罪，不知道他交出帳戶
    的真正理由，但是現在的社會金融機構林立，每個人都可以
    到金融機構開設個人帳戶使用，就算真的因為信用有問題而
    遭金融機構拒絕往來，大部分人也會選擇向親朋好友等較值
    得信賴的對象借用帳戶，不太可能無緣無故向陌生人或是不
    熟識的人借用帳戶。如果有不認識的人要求提供帳戶供其使
    用，很有可能是因為要用在非法用途上，所以不能使用自己
    的帳戶以免被檢警查獲，才會想要使用陌生人的帳戶。這樣
    的道理大家都懂，被告張洋瑞當然也懂。但是被告張洋瑞卻
    隨意將自己的兆豐帳戶的存摺、提款卡及密碼，交給當時連
    真實姓名都不知道的「阿彥」使用，顯然在被告張洋瑞交出
    帳戶的當下，就已經接受了「阿彥」可能會把他的帳戶用在
    非法行為的後果，而且，從被告張洋瑞始終沒有去掛失自己
    兆豐帳戶的情形來看，被告張洋瑞等於是放任「阿彥」可以
    隨意使用自己的帳戶，而每個人都知道金融帳戶的主要用途
    就是拿來收款、取款，也因此跟詐欺、洗錢等財產犯罪有最
    直接的連結，要說金融帳戶會被拿來做什麼違法的事，每個
    人都會最先想到詐欺集團。因此，被告張洋瑞主觀上對於「
    阿彥」可能會把其兆豐帳戶拿去作為詐欺集團收款、取款的
    犯罪工具，顯然是抱持著無所謂的心態，其主觀上有幫助他
    人犯詐欺取財罪以及洗錢罪的不確定故意，可以明確認定。
　㈤綜上所述，被告張洋瑞主觀上基於幫助他人犯詐欺取財以及
    洗錢罪之不確定故意，將兆豐帳戶之存摺、提款卡及密碼交
    給「阿彥」以及其所屬詐欺集團使用，可以明確認定，被告
    張洋瑞否認犯罪的理由均無可採，本件事證明確，應該依法
    論罪處罰。
三、論罪科刑：
　㈠罪名與罪數：
　⒈被告甲○○、張洋瑞將金融機構帳戶交給詐欺集團，幫助詐欺
    集團對他人進行詐騙，並且幫助詐欺集團得以利用人頭帳戶
    提領款項，進而隱匿犯罪所得的去向，這樣的行為是構成刑
    法第30條第1項、刑法第339條第1項之幫助詐欺取財罪、刑
    法第30條第1項、洗錢防制法第14條第1項之幫助洗錢罪。
　⒉被告2人的行為造成詐欺集團對於附表所示的告訴人或被害人
    施行詐騙，而使詐欺集團成員犯下多數詐欺取財罪與洗錢罪
    ，因此就被告2人的幫助犯行，也應該論以多數的幫助詐欺
    取財罪與幫助洗錢罪。從而，被告甲○○交出土銀帳戶，構成
    如附表編號1至7所示之7個幫助詐欺取財罪與7個幫助洗錢罪
    ；被告甲○○又交出其父國泰世華帳戶，而構成如附表編號10
    所示之1個幫助詐欺取財罪與1個幫助洗錢罪。被告張洋瑞交
    出兆豐帳戶，構成如附表編號3、8、9所示之3個幫助詐欺取
    財罪與3個幫助洗錢罪。
　⒊起訴書雖未載明刑法第30條第1項、洗錢防制法第14條第1項
    之罪名，然本院已經於審理時當庭告知此一可能成立之罪名
    ，因此在社會事實同一的範圍內，本院依刑事訴訟法第300
    條之規定變更起訴法條。
　㈡累犯：
　⒈被告甲○○前因竊盜案件，經臺灣士林地方法院以103年度審易
    字第1706號判決判處有期徒刑4月、4月、4月、4月，應執行
    有期徒刑1年2月確定，於105年3月1日因縮短刑期執畢出監
    ，有臺灣高等法院被告前案紀錄表1份在卷可查，是被告甲○○於有期徒刑執行完畢後，5年以內故意再犯本件有期徒刑以
    上之各罪，為累犯。然依據司法院釋字第775號解釋文意旨
    ，審酌被告甲○○構成累犯之前罪為竊盜，與本案幫助詐欺、
    幫助洗錢犯行，雖然都是財產犯罪，但犯罪手段不同，罪質
    亦不相同，被告甲○○並非重複從事相同之犯罪，尚難認有特
    別惡性及刑罰反應力薄弱情形，爰不依刑法第47條第1 項規
    定加重最低本刑。
　⒉被告張洋瑞前因傷害及藏匿人犯案件，經本院以102年度訴字
    第2013號判決處有期徒刑5月、2月，應執行有期徒刑6月確
    定，於106年5月29日執畢出監，有臺灣高等法院被告前案紀
    錄表1份在卷可查，是被告張洋瑞於有期徒刑執行完畢後，5
    年以內故意再犯本件有期徒刑以上之各罪，為累犯。然依據
    司法院釋字第775號解釋文意旨，審酌被告張洋瑞構成累犯
    之前罪為傷害藏匿人犯，與本案幫助詐欺、幫助洗錢犯行之
    侵害法益不同，犯罪手段、罪質亦不相同，被告張洋瑞並非
    重複從事相同之犯罪，尚難認有特別惡性及刑罰反應力薄弱
    情形，爰不依刑法第47條第1 項規定加重最低本刑。
  ㈢洗錢罪之減輕：
　　洗錢防制法第16條第3項規定：犯前二條之罪，在偵查或審
    判中自白者，減輕其刑。被告甲○○之辯護人於本案言詞辯論
    時表示被告甲○○願意承認所犯幫助洗錢罪，可以認定被告甲○○對於洗錢罪已有自白，符合上開減刑要件，應該就其所犯
    之洗錢罪減輕其刑。至於被告張洋瑞部分，未能坦承犯行，
    自不符合上開減刑規定。
  ㈣自首之減輕：
　　被告甲○○於109年4月11日至新北市政府警察局板橋分局報案
    遭他人恐嚇時，自承有將其父國泰世華帳戶賣給「郭榮紹」
    之事實，有被告109年4月11日調查筆錄在卷可查（本院110
    年度金訴字第502號卷第85至86頁），當時尚未有被害人前
    往警局申告受到被告甲○○販賣帳戶行為所詐騙，足見被告甲○○是在檢警尚未知悉其販賣帳戶犯行之前，即主動將犯行告
    知員警，並且不逃避接受裁判，符合刑法第62條所定自首之
    要件，考量被告甲○○主動坦承犯行，並不逃避法律責任，有
    悔悟之心，可依刑法第62條之規定，就其於109年3月26日之
    幫助洗錢罪減輕其刑，並遞減之。
  ㈤競合：
　⒈被告甲○○就附表編號1至7、10所示各告訴人及被害人所犯之
    幫助詐欺取財罪及幫助洗錢罪，均為一行為觸犯數罪名之想
    像競合犯，應依刑法第55條之規定，從較重之幫助洗錢罪處
    斷。
　⒉被告甲○○以一個提供土銀帳戶的行為，觸犯如附表編號1至7
    所示7個幫助洗錢罪，為想像競合犯，應依刑法第55條之規
    定，論以1個幫助洗錢罪。
　⒊被告甲○○分別提供土銀帳戶、國泰世華帳戶，而分別犯2個幫
    助洗錢罪（附表編號1至7構成1罪，附表編號10構成1罪），
    其犯罪客觀行為截然可分，犯意也有所不同，應該數罪併罰
    。
　⒋被告張洋瑞就附表編號3、8、9所示之告訴人所犯之幫助詐欺
    取財罪及幫助洗錢罪，均為一行為觸犯數罪名之想像競合犯
    ，應依刑法第55條之規定，從較重之幫助洗錢罪處斷。
　⒌被告張洋瑞以一個提供兆豐帳戶的行為，觸犯如附表編號3、
    8、9所示所示3個幫助洗錢罪，為想像競合犯，應依刑法第5
    5條之規定，論以1個幫助洗錢罪。
　㈥檢察官移送併辦部分（臺灣新北地方檢察署109年度偵字第38
    839號、110年度偵字第4577號、第5489號、第5864號、臺灣
    高雄地方檢察署110年度偵字第2357號、臺灣桃園地方檢察
    署110年度偵字第9372號），與起訴書所載之犯罪事實具有
    上開想像競合之裁判上一罪關係，為起訴效力所及，自應由
    本院併予裁判。
　㈦量刑：
　  審酌被告甲○○、張洋瑞隨意交出金融帳戶，幫助詐欺集團詐
    騙如附表所示之告訴人及被害人，使告訴人及被害人受有如
    附表所示之財產損害，且迄今均未能獲得賠償。而被告甲○○
    先是基於不確定故意交出土銀帳戶，再基於直接故意交出其
    父國泰世華帳戶，前後共交付2個帳戶，共2行為；被告張洋
    瑞是基於不確定故意交付1個帳戶。被告甲○○犯後坦承犯行
    ，可在量刑上為有利之考量。而被告張洋瑞自始均否認犯行
    ，未見悔意，在量刑上無法給予有利之考量。又被告甲○○因
    罹有思覺失調症，分析並解決問題之能力較常人弱，其涉入
    犯罪亦有部分原因與此有關，可在量刑上給予較輕之考量；
    被告張洋瑞亦領有身心障礙證明，但與本案犯行之關連不明
    。另量以被告甲○○高中肄業之智識程度、現無業，仰賴父親
    撫養及社會補助；被告張洋瑞高中畢業、現無業，目前經濟
    狀況緊繃之家庭生活狀況等一切情狀，分別量處如主文第1
    項、第2項所示之刑，並諭知罰金如易服勞役之折算標準。
    另就被告甲○○部分定應執行刑如主文第1項所示，及諭知罰
    金如易服勞役之折算標準，以示懲戒。
四、沒收：
　㈠犯罪所得，屬於犯罪行為人者，沒收之。但有特別規定者，
    依其規定，刑法第38條之1第1項定有明文。又前二項之沒收
    ，於全部或一部不能沒收或不宜執行沒收時，追徵其價額，
    同條第3項亦有明定。
　㈡被告甲○○自承其因交付土銀帳戶獲得了3,000元至4,000元之
    報酬（戊○○109年度偵字第16145號卷第135至136頁），也因
    為交付了其父國泰世華銀行帳號而獲得了4,000元的報酬（
    士檢110年度偵緝字第120號卷第79頁），依照有疑惟利被告
    之原則，應認定被告甲○○因交付土銀帳戶獲得3,000元，故
    總共獲得了7,000元（計算式：3000+4000＝7000）之報酬，
    此部分為被告甲○○之犯罪所得，應該予以沒收，並於全部或
    一部不能沒收或不宜執行沒收時，追徵其價額。
　㈢卷內並無證據可以證明被告張洋瑞因為交付兆豐帳戶而獲得
    任何報酬，自無從宣告沒收。
五、不另為無罪諭知：
　㈠追加起訴意旨另略以：被告甲○○在交出其父之國泰世華帳戶
    後，即基於參與犯罪組織之犯意加入詐欺集團，並共同意圖
    為自己不法之所有，基於3人以上以網際網路詐欺及掩飾、
    隱匿詐欺所得去向之洗錢之犯意聯絡，於附表編號10所示之
    告訴人乙○○受到詐騙匯款之後，由被告甲○○依照詐騙集團成
    員指示，於110年3月31日20時6分許、同年4月1日0時10分許
    ，以電子轉帳方式，將款項轉至詐騙集團成員所指定之帳戶
    ，以此方式掩飾及隱匿犯罪所得。因而認為被告甲○○涉犯刑
    法第339條之4第1項第2款、第3款之3人以上共同以網際網路
    詐欺取財罪、洗錢防制法第14條第1項之洗錢罪、組織犯罪
    防制條例第3條第1項後段之參與犯罪組織罪嫌。
　㈡被告甲○○承認有上開行為，但否認有犯罪，辯稱：我把我爸
    爸的國泰世華帳戶交給對方，沒有幫他們提款和轉帳，過了
    5天左右，對方跟我說帳戶裡面的錢都是他們的，不斷來我
    家騷擾我，我有報警，但也都沒有用，我被對方一直騷擾，
    對方說把錢還給他們就沒事，我才把帳戶裡面的錢用網路銀
    行轉帳的方式轉到他們指定的帳戶等語（本院110年度金訴
    字第502號卷第58頁），辯護人則為被告辯護稱：被告甲○○
    是遭恐嚇，在被威脅之下才照對方的指示把錢轉出去，但後
    來還是繼續被恐嚇，所以就去報案，被告甲○○去報案時還沒
    有司法機關調查其交付帳戶之事，被告甲○○也主動坦承，可
    見被告甲○○並沒有參與犯罪組織、詐欺、洗錢等犯行，被告
    甲○○與詐欺集團並沒有犯意聯絡等語（本院110年度金訴字
    第502號卷第187至188頁）。
　㈢本院調查後認為：
　⒈被告甲○○在交出其父國泰世華帳戶，且附表編號10所示之告
    訴人匯出款項至上開帳戶後，確實有依照詐欺集團之指示，
    於110年3月31日20時6分許、同年4月1日0時10分許，以電子
    轉帳方式，分別轉出10萬元、2萬元至詐騙集團成員所指定
    之帳戶，這些事實被告甲○○都承認，並且有國泰世華商業銀
    行存匯作業管理部109年5月11日國世存匯作業字第10900626
    68號函暨所附國泰世華帳戶基本資料及109年3月1日至109年
    5月8日帳戶交易明細查詢可以佐證，可以認定無疑。從而，
    被告甲○○確實參與了詐欺集團騙取告訴人款項以及隱匿贓款
    去向的構成要件行為，而該當於3人以上共同詐欺取財罪、
    洗錢罪之不法構成要件。
　⒉然而，犯罪行為是指不法要件該當並且有責的行為，行為人
    的行為雖然該當於不法要件，但若欠缺罪責要件，仍不構成
    犯罪。而若基於行為人的內在條件與行為時的外在環境，難
    以期待行為人不做不法行為，此時可認為行為人欠缺期待可
    能性，而無罪責，而不構成犯罪。換句話說，如果行為人所
    為之不法行為，是出於當下之不得已，且難以期待行為人選
    擇合法行為，法律就不處罰。
　⒊被告甲○○罹有思覺失調症，於110年7月1日經身心障礙鑑定顯
    示，被告整體心理社會功能評估介於31至40，情緒功能評估
    介於31至40，思想功能評估介於21至30。目前在協助下於社
    區中生活，於認知領域中，分析並解決問題有中度困難，了
    解別人說什麼有輕度困難；與他人相處領域方面，與陌生人
    互動有重度困難；社會參與領域方面，於參與社區活動、家
    庭經濟影響均有重度困難，從而判定心智功能（包含整體心
    理社會功能、情緒功能、思想功能）有重度障礙等情，有被
    告110年7月5日之身心障礙鑑定報告在卷可查（本院110年度
    金訴字第502號卷第127至142頁）。足見被告甲○○因為精神
    疾患的關係，心智功能有重度障礙，比起一般人來說，對於
    問題的分析以及解決能力較弱，萬一遇到事情，難以期待被
    告甲○○有能力自行選擇較為聰明合理之方法加以解決。
　⒋被告甲○○於109年3月26日將其父國泰世華帳戶之存簿、提款
    卡及密碼交給「郭榮紹」以後，即有附表編號10所示之告訴
    人受到詐騙而將款項匯至國泰世華帳戶，此部分之前已經認
    定無疑。然而被告甲○○可能因為反悔，隨即在109年3月26日
    將國泰世華帳戶的提款卡掛失，此有國泰世華商業銀行存匯
    作業管理部110年2月18日國世存匯作業字第1100020165號函
    在卷可查（士檢卷110年度偵緝字第120號卷第101頁），因
    此「郭榮紹」無法以提款卡提領贓款，隨即從109年3月31日
    起不斷以通訊軟體聯絡被告甲○○，要求被告甲○○將帳戶內的
    錢交還，並且以「幹你娘」、「那140000多錢最好還我」、
    「幹**」、「錢動了絕決定（應為絕對之誤繕）讓你死很難
    看」、「幹你娘，你不要被抓到，被我抓到絕對給你奪（應
    為斷之誤繕）腳筋，當我們見面的時候，你不要像個小狗發
    抖，你不要跟說你混的很好，像個乞丐到處跟人借錢，今天
    晚上我在大同公園等你。」此有通訊軟體對話截圖在卷可證
    （本院110年度金訴字第502號卷第91至92頁），而被告接獲
    上開訊息後，始於同日20時6分許、翌日（4月1日）0時10分
    許分別將告訴人乙○○匯入的款項匯出之詐欺集團指定之帳戶
    。足見被告甲○○確實是遭受「郭榮紹」之人身威脅，才會將
    帳戶內的贓款匯出。
　⒌一般謹慎而聰明的人遇到上開情形，固然可能會勇敢拒絕詐欺集團的脅迫，並於第一時間以報警處理之方式保護自身，同時也使自己不至於觸犯法律。但是會因為詐欺集團上開脅迫而感到害怕，並乖乖聽從指示將款項匯出的人恐怕也不在少數。更何況，相較於普通一般人之智識程度，被告甲○○因為罹患精神疾患及心智功能重度障礙，其分析及處理問題的能力有中度困難、與陌生人互動的能力有重度困難，已如上述，則被告甲○○猝遇上開情境，顯然難以期待其能冷靜分析處理問題，並且具備足夠的謹慎與理智去對抗詐欺集團的人身安全脅迫，拒絕匯出款項、選擇前往警局報案。此種能力的欠缺，使刑法難以期待被告甲○○在當時能夠做出其他合法的選擇，而不去協助詐欺集團匯款，從而，被告甲○○雖然做出了符合不法構成要件之行為，但因為欠缺罪責要素中之「期待可能性」，其行為仍屬不罰。
　⒍至於被告甲○○匯出款項後，仍持續遭受詐欺集團以破壞住處門鈴、門鎖之方式脅迫騷擾，而於109年4月11日前往新北市政府板橋分局板橋派出所報案一情，固然有新北市政府警察局板橋分局110年11月10日新北警版行字第1103884573號函在卷可查，然此事後情境與被告甲○○於109年3月31日、4月1日匯出款項之情境不同，被告甲○○之行為考量因素也完全不同（包含有無其他行為選擇、有無機會獲得旁人協助、有無時間思考對策等等），尚難以事後被告甲○○前往報案之舉，反推被告甲○○於案發當時也有能力選擇報案的途徑解決問題，而影響其期待可能性有無之判斷，亦在此說明。
　⒎至於參與犯罪組織部分，被告甲○○既然是受到詐欺集團之脅迫，始協助將贓款匯出，其主觀上自然並無參與犯罪組織之犯意，而不構成該罪。
　㈣綜上所述，被告甲○○雖然有協助詐欺集團成員匯出附表編號1
    0所示告訴人的款項至詐欺集團成員所指定之帳戶，而該當
    於3人以上共同詐欺取財、洗錢罪之不法構成要件，然因被
    告甲○○行為當時受到外在脅迫壓力、內在精神疾患之影響，
    欠缺為合法行為之期待可能性，其行為自屬不罰，而被告主
    觀上亦無參與犯罪組織之犯意，不構成參與犯罪組織罪嫌。
    此部分本應為被告甲○○無罪之諭知，然因此部分如果成立犯
    罪，與被告甲○○提供國泰世華帳戶所構成之幫助洗錢罪具有
    低度犯罪與高度犯罪之實體上一罪關係，且3人以上共同詐
    欺取財、洗錢、參與犯罪組織等3罪之間亦有想像競合之裁
    判上一罪關係，本院即不另於主文欄中諭知無罪，僅在理由
    中說明不罰之理由。
據上論斷，應依刑事訴訟法第299條第1項前段、第300條，判決
如主文。
本案經檢察官陳雅詩偵查起訴，檢察官丁○○追加起訴，由檢察官
盧祐涵到庭執行職務。
中　　華　　民　　國　　111 　年　　1 　　月　  18 　 日
                  刑事第十六庭  審判長法　官  黃志中
　　　　　　　　　                    
　　　　　　　　　                    法  官  時瑋辰
　　　　　　　　　
　　　　　　　　　                    法  官  薛巧翊
上列正本證明與原本無異。
如不服本判決，應於判決送達後20日內敘明上訴理由，向本院提
出上訴狀 (應附繕本) ，上訴於臺灣高等法院。其未敘述上訴理
由者，應於上訴期間屆滿後20日內向本院補提理由書「切勿逕送
上級法院」。
                                      書記官　田世杰
中　　華　　民　　國　　111 　年　　1 　　月　　18　　日
附錄本案論罪科刑法條全文：
中華民國刑法第339條
（普通詐欺罪）
意圖為自己或第三人不法之所有，以詐術使人將本人或第三人之
物交付者，處5年以下有期徒刑、拘役或科或併科50萬元以下罰
金。
以前項方法得財產上不法之利益或使第三人得之者，亦同。
前二項之未遂犯罰之。

洗錢防制法第14條
有第二條各款所列洗錢行為者，處7年以下有期徒刑，併科新臺
幣5百萬元以下罰金。
前項之未遂犯罰之。
前二項情形，不得科以超過其特定犯罪所定最重本刑之刑。

附表
編號 告訴人被害人 詐騙時間 詐騙方式 匯款時間 匯款金額（新臺幣） 匯入帳戶 備註 1 告訴人呂智聖 108年12月間某日 詐騙集團成員佯以投資為由邀集其投資，呂智聖因而陷於錯誤，而依指示匯款。 ①108年12月14日16時47分 5萬元 甲○○之土銀帳戶 起訴書附表編號2     ②108年12月15日12時27分 2萬元   2 被害人鄭秉承 108年12月2日17時10分許 詐欺集團成員佯以在網路上投資為由，邀集被害人鄭秉承投資，致被害人鄭秉承陷於錯誤，而依指示匯款。 108年12月14日18時39分許 3萬元 甲○○之土銀帳戶 新北地檢110年度偵字第4577、5489、5864號併辦意旨書附表編號1 3 告訴人潘益偉 108年12月間至109年1月間 詐騙集團成員佯以投資為由邀集其投資，潘益偉因而陷於錯誤，而依指示匯款。 ①108年12月14日23時01分 ①3,000元 甲○○之土銀帳戶 起訴書附表編號1     ②109年1月7日20時30分許 ②3萬元 張洋瑞兆豐帳戶      ③109年1月7日22時53分許 ③7萬元       ④109年1月8日0時15分許 ④2萬元   4 告訴人黃國洲 108年12月3日 詐騙集團成員佯以投資為由邀集其投資，黃國洲因而陷於錯誤，而依指示匯款。 ①108年12月17日21時24分許 3萬元 甲○○之土銀帳戶 高雄地檢110年度偵字第2357號併辦意旨書     ②108年12月17日21時29分許 3萬元       ③108年12月18日20時2分許 6萬元       ④108年12月18日20時5 分許 2萬7,000元   5 告訴人蕭睿辰（原名蕭羽軒 ） 108年12月3日 詐騙集團成員佯以投資為由邀集其投資，蕭睿辰因而陷於錯誤，而依指示匯款。 108年12月17日21時33分 3,000元 甲○○之土銀帳戶 起訴書附表編號3 6 告訴人羅治鑫 108年12月初某日時 詐欺集團成員佯以在網路上投資虛擬貨幣及外幣為由，邀集告訴人羅治鑫投資，致告訴人羅治鑫陷於錯誤，而依指示匯款。 ①108年12月17日21時54分許 4萬元 甲○○之土銀帳戶 新北地檢110年度偵字第4577、5489、5864號併辦意旨書附表編號2      ②10年12月17日21時55分許 2萬元       ③108年12月19日11時40分許 5萬元       ④108年12月19日11時41分許 5萬元       ⑤108年12月19日11時42分許 5萬元   7 告訴人曾昱維 108年12月3日某時許 詐欺集團成員佯以在網路上投資為由，邀集告訴人曾昱維投資，致告訴人曾昱維陷於錯誤，而依指示匯款。 ①108年12月20日13時52分許 5萬元 甲○○之土銀帳戶 新北地檢110年度偵字第4577、5489、5864號併辦意旨書附表編號3      ②108年12月20日13時53分許 5萬元   8 告訴人賴威誠 109年1月間某日 詐欺集團成員佯裝「胡亞楠」之人透過通訊軟體LINE向賴威誠搭訕，並佯以投資為由要求賴威誠匯款，賴威誠不疑有他因而陷於錯誤，而依指示匯款。 ①109年1月8日 2萬9,985元 張洋瑞兆豐帳戶 新北地檢109年度偵字第38839號併辦意旨書之告訴人     ②109年1月9日13時9分 15萬元       ③109年1月10日 7萬元   9 告訴人王鈞毅 109年1月4日12時16分前某不詳時間 透過通訊軟體LINE，以暱稱「儀念之間」佯稱投資操作云云，致王毅鈞陷於錯誤，因而依指示匯款。 109年1日7日22時5 分許 9,000元 張洋瑞兆豐帳戶 桃園地檢110 年度偵字第9372號併辦意旨書 10 告訴人乙○○ 109年3月21日至26日間 透過網路聊天室，以暱稱「劉子儀」佯稱投資操作可獲取收益云云，致乙○○陷於錯誤，因而依指示匯款。 109年3月26日12時48分許 3萬元 甲○○之父李其展國泰世華帳戶 戊○○110年度偵字第22481號追加起訴書     109年3月26日14時28分許 9萬元